臺灣臺北地方法院刑事判決                          九十年度易緝字第一六七號
    公  訴  人  臺灣臺北地方法院檢察署檢察官
    被      告  甲○○
右列被告因詐欺案件，經檢察官提起公訴（八十八年度偵字第二三一三三號），本院
判決如左：
    主  文
甲○○連續意圖為自己不法之所有，以詐術使人將本人之物交付，處有期徒刑柒月。
    事  實
一、甲○○基於意圖為自己不法所有之概括犯意，於民國八十七年六月間，並無投資
    之意願及計畫，卻向戊○○佯稱其任職於索羅斯集團在臺機構，為投資人操作股
    票每月可獲利百分之十，除按月分取紅利外，於投資期滿將全數歸還本金等語，
    並簽發新臺幣（下同）二十五萬元之本票一張，另簽具保管條一紙以資取信戊○○，使戊○○誤信為真，因而先於八十七年六月十三日，在臺中市○○○○街十
    一號三樓之一處，交付現金十一萬元予甲○○，又於同年六月十六日，在臺中市
    泛亞銀行處，將現金十萬元存入甲○○女友即不知情劉馨華（業經臺灣臺中地方
    法院檢察署於八十八年九月十五日以八十八年度偵字第七三二六號為不起訴處分
    確定）於泛亞商業銀行南屯分行申設之000000000000號帳戶，由甲○○提領，繼於同年九月二十四日，在臺中市○○○○街十一號三樓之一處，交
    付現金二十二萬八千元予甲○○，共計交付四十三萬八千元予甲○○，甲○○於
    取得上開款項後，復向戊○○佯稱於八十八年一月十一日投資期滿，將連本帶利
    返還一百萬元，以資取信戊○○，惟甲○○得款後，並未將款項用於投資股票或
    基金，卻供己花用殆盡；甲○○又於八十七年六月十日間，以其自身及與之無詐
    欺犯意連絡之劉馨華名義（甲○○以劉馨華名義參加下述互助會，已得劉馨華同
    意，劉馨華此部分亦經臺灣臺中地方法院檢察署以前揭案號為不起訴處分），參
    加戊○○召組每會一萬元、共計十五會（戊○○任會首，並另參加一會，另有黃
    世銘等十一人各參加一會）之互助會二會，嗣於八十七年七月十日即第二會開標
    時，甲○○承前揭意圖為自己不法所有之概括犯意，隱暪其無支付死會會款之意
    願，以劉馨華名義（已得劉馨華之同意），並以一千六百元之標金，標得該會，
    使黃世銘等十二位活會會員（含戊○○另一尚未得標之活會，不含甲○○尚未得
    標之活會，因甲○○並未陷於錯誤）誤信其有支付死會會款之意願，而交付會款
    予會首戊○○轉交予甲○○，甲○○計詐得款項十萬八百元（每會活會會員交付
    一萬元扣除一千六百元之標金即八千四百元，計有十二位陷於錯誤之活會會員）
    ；甲○○又承前揭意圖為自己不法所有之概括犯意，隱暪其無支付死會會款之意
    願，再於八十七年八月十日即第三會開標時，以甲○○名義，並以一千六百元標
    得該會，使黃世銘等十二位活會會員誤信其有支付死會會款之意願，而交付會款
    予戊○○轉交予甲○○，甲○○計詐得款項十萬八百元，而於八十七年九月間即
    第四會起，甲○○即拒付死會會款，經戊○○屢次催索，僅於八十七年十月底交
    付二萬零五百元；甲○○又承前揭意圖為自己不法所有之概括犯意，隱暪其無清
    償之意願，於八十七年十二月十七日，向戊○○借款八萬元，佯稱要清償積欠他
    人之裝潢費用，等股票投資獲利再一併返還，使戊○○誤信其有返還之意願，再
    將現款八萬元匯入前揭不知情劉馨華之帳戶，由甲○○提領花用。嗣於八十八年
    一月十一日，甲○○並未依約給付投資紅利，且積欠之互助會款及借款屢經催索
    ，均未置理，戊○○始知受騙，甲○○共計詐得七十一萬九千六百元。
二、案經戊○○訴請臺灣臺中地方法院檢察署呈請臺灣高等法院檢察署令轉臺灣臺北
    地方法院檢察署偵查起訴。
    理  由
一、訊據被告甲○○直承有向告訴人取得前揭款項，劉馨華之帳戶都是伊在使用等情
    不諱，惟矢口否認涉有詐欺犯行，辯稱：伊並沒有向告訴人說伊是索羅斯集團的
    成員，且當時伊是代客操作，事後無法歸還，是因為操作有虧損；互助會的部分
    不只交一期，伊交了二、三期，所得會款是用以支付母親住院之醫藥費，是於八
    十七年五月份，同年十月份又回去住院半個月，開刀在林口長庚醫院，期間陸續
    在三峽恩主公醫院，八十七年用了一百四十幾萬元醫藥費，八十八年用了七十幾
    萬元醫藥費；八萬元是借給張明生云云。經查，
（一）右揭事實，業據告訴人戊○○指訴稽詳，且證人劉馨華陳稱：匯入伊帳戶的錢
      都是甲○○拿去使用，標會的錢是甲○○拿去用的等語（見臺灣臺中地方法院
      檢察署八十八年度偵字第七三二六號卷第十八頁正面、第二十七頁正面、第三
      十五頁反面），參以證人吳嘉祥結證證稱：之前有印象有聽被告說投資股票五
      萬元可獲利五千元等語（見本院卷一第四十七頁），並有告訴人提出、被告亦
      不否認真正之保管條、本票、互助會簿、泛亞銀行活期（儲蓄）存款存入存根
      聯各影本一份（見臺灣臺中地方法院檢察署八十八年度偵字第七三二六號卷第
      七頁反面、第八頁、第九頁至第十二頁、第十三頁）附卷可佐。
（二）而前揭被告以投資名義，向告訴人取得四十三萬八千元之部分，被告辯稱：確
      有投資云云，惟
  １、關於投資標的，被告先是陳稱：是在臺北市○○路、長春路那帶之荷蘭銀行，
      購買老虎基金，預定一年回贖云云（見臺灣臺中地方法院檢察署八十八年度偵
      字第七三二六號卷第二十六頁正、反面）；後改稱：拿這筆錢買債券云云（見
      臺灣臺北地方法院檢察署八十八年度偵字第二三一三三號卷第十二頁正面）；
      再改稱：是透過荷蘭銀行的境外分行（ＯＢＵ）向香港百富勤公司投資交易，
      買百富勤在香港所募集的一籃子基金，基金名稱忘記了，裡面有五種標的物，
      有老虎基金、印尼的可轉讓公司債、印尼的地產，另搭配一家新加坡網路公司
      的可轉換公司債云云（見本院九十年十一月十三日訊問筆錄第八頁至第十一頁
      ），不惟前後陳述不一，且經本院函荷商荷蘭銀行，詢被告曾否於八十七年、
      八十八年間，向該行購買任一種國內外基金，該行查詢後表示被告截至九十年
      十一月十二日止並無開戶相關資料，有該行松山分公司九十年十一月十二日九
      ０荷銀（法）字第一一三號函附卷足憑，本院再函該行，詢被告曾否於八十七
      年六月至十二月間，透過該行之境外分行（ＯＢＵ），匯款予百富勤香港分公
      司等情，經該行匯兌科於九十一年四月二日函覆該行未於該期間辦理被告透過
      該行ＯＢＵ匯款予百富勤香港分公司，均與被告陳述完全不符。
  ２、而關於投資金額，被告先稱：是用伊的名義投資，用五萬美金投資的云云（見
      臺灣臺北地方法院檢察署八十八年度偵字第二三一三三號卷第十三頁正面）；
      又改稱：當時伊跟告訴人投資額度是一人一半，總匯款額度是五十萬美金，當
      時那筆交易是五個單位，伊與告訴人合買一個單位，也就是十萬美金，一人一
      半云云（見本院九十年十一月十三日訊問筆錄第八頁），此不惟前後陳述不一
      ，亦與戊○○交付之款項即四十三萬八千元迥異。
  ３、又關於不能返還前述款項之原因，被告先稱：因為當時虧損，所以沒有行使選
      擇權提現等語（見臺灣臺中地方法院檢察署八十八年度偵字第七三二六號卷第
      三十五頁正面）；又改稱：拿這筆錢買債券，後要返還，她不要等語（見臺灣
      臺北地方法院檢察署八十八年度偵字第二三一三三號卷第十二頁正面）；再改
      稱：有虧損不敢贖回等語（見臺灣臺北地方法院檢察署八十八年度偵字第二三
      一三三號卷第十三頁正面），其前後陳述完全不同。
  ４、另於偵查及本院調查審理時，公訴人及未院諭被告提出投資之相關憑證，被告
      先稱：基金的憑證放在臺北辦公室中云云（見臺灣臺中地方法院檢察署八十八
      年度偵字第七三二六號卷第二十六頁正、反面）；又改稱：回贖後憑證已交回
      ，沒有證據云云（見臺灣臺北地方法院檢察署八十八年度偵字第二三一三三號
      卷第十三頁正面）；再改稱：相關帳目，因為還在跟百富勤公司的破產清理機
      構清理中，要打集體訴訟，所以要把帳冊交過去，帳冊現在香港云云（見九十
      年十一月十三日訊問筆錄第四頁、第五頁）；另改稱：伊有一份相關的詳細資
      料，再補呈，有一些八十六年下半年到八十九年底個人工作的相關資料，是關
      於經手過的文件資料及報告，有這些基金公司發出的資料，例如相關法人報告
      書、有些壓成電腦檔，還有個人工作的文件，前手與現在的百富勤都有云云（
      見九十年十一月十三日訊問筆錄第八頁至第十一頁）；復改稱：資料現在壓成
      光碟中云云（見九十一年一月四日訊問筆錄第三頁），然迄辯論終結日被告均
      未提出相關之憑證。
  ５、綜上各節，被告顯未將該筆款項用以投資。
（三）至前揭會款部分，被告辯稱：標會的錢都是伊在用，而死會錢伊付了二期即未
      付，因為家中要用錢，當時伊母親高血壓及心臟病長期就診需要費用，伊母親
      是在長庚及三峽恩主公醫院就診云云（見臺灣臺中地方法院檢察署八十八年度
      偵字第七三二六號卷第二十六頁反面、第二十七頁正面、臺灣臺北地方法院檢
      察署八十八年度偵字第二三一三三號卷第十二頁正面、本院卷一第六十八頁）
      云云，惟
  １、經本院函財團法人長庚紀念醫院，詢被告之母即吳邱來好之就診情事及醫療費
      用等情，該院函覆：吳秋來好於八十六年至八十八年間確曾至本院就診，住院
      部分共計二十八萬五千八百四十七元，其中健保給付為十三萬一千一百五十三
      元，自費部分為十五萬四千六百九十四元，門急診部分，共十六萬八千一百三
      十六元，其中健保給付為十五萬九千六百四十四元，自費部分為八千四百九十
      二元等情，有該院九十一年一月二十九日（９０）長庚院法字第一二四一號函
      及函附各日醫療費用明細表可佐，而自函附之各日醫療費用明細表觀之，吳邱
      來好各次所自付之費用均為五十元至五百九十元之間，直至八十八年一月五日
      始有住院之情事，自付金額為十三萬八千八百八十八元，又於八十八年一月二
      十六日有支付一萬五千八百零六元醫藥費，然此與被告於八十七年七月、八月
      取得會款之時間並不符合。
  ２、本院再函財團法人恩主公醫院詢問前情，該院函覆：病患吳邱來好於八十七年
      度至八十八年度至本院就醫達十四次，除於八十七年二月二十日急診當日費用
      本院資料無留存備份外，其餘十三次之自付醫療費用計二千四百十元等情，有
      該院九十一年一月十八日恩醫事字第０００八二號函附卷可佐，此足徵被告所
      辯要非屬實。
（四）又前揭被告向告訴人借得之八萬元部分，被告辯稱：是因為伊朋友向人家借錢
      ，伊是連帶保證人，最後尚差八萬元，所以伊向告訴人借八萬元用云云（見臺
      灣臺中地方法院檢察署八十八年度偵字第七三二六號卷第二十六頁反面）；又
      稱：伊有朋友急需錢，伊借給他，後來伊朋友也倒了，伊朋友向別人借錢，對
      方帶伊朋友來向伊借錢云云（本院卷一第六十八頁）；再稱：八萬元是借給張
      明生，住臺北市內湖，現在找不到人云云（見本院九十年十一月十三日訊問筆
      錄第六頁），被告辯詞前後反覆，實難採信。
（五）本件被告以投資之名，向告訴人取得四十七萬餘元，卻未投資，且迄言詞辯論
      終結日均未返還；另被告於第二會、第三會標得會款，自第四會起，即未付死
      會會款，僅於八十七年十月底交付二萬零五百元，其餘迄言詞辯論終結日均未
      支付，且標得會款並非因母罹病急用；再被告向告訴人借款，關於其用途前後
      為不一致之陳述，且迄言詞辯論終結日仍未返還等情，足徵被告於取得前述款
      項時，主觀上具有為自己不法所有之意圖，綜上，被告所辯均屬卸責之詞，委
      無足採，本件事證明確，其詐欺犯行，堪予認定，應依法論科。
二、核被告甲○○所為，係犯刑法第三百三十九條第一項之詐欺取財罪。被告多次詐
    欺取財行為，時間緊接，犯罪構成要件相同，顯係基於概括犯意為之，應依連續
    犯規定論以一罪，並加重其刑。爰審酌被告詐騙金額為七十餘萬元、犯罪後未與
    告訴人達成民事和解、被告犯罪動機、目的、與告訴人之關係為朋友等一切情狀
    ，量處如主文所示之刑。
三、併案意旨略以（八十九年度偵字第一０一０三號告訴人丙○○部分）：被告於八
    十八年七月間，向告訴人丙○○佯稱有投資砂石場之機會，如告訴人借被告二十
    萬元投資，則於同年十二月二十五日，被告將可獲利償還予告訴人，告訴人誤信
    其言，乃自同年七月間陸續借款予被告，至同年十一月間，共計交付十四萬元，
    惟至同年十二月間，被告未向告訴人說明投資狀況，屢經告訴人催促，被告始於
    八十九年一月十五日書立立據一紙，表明願於八十九年一月二十一日中午十二時
    以前清償，並簽發本票一紙以取信告訴人；又被告於八十八年十二月三日，向告
    訴人詐稱有砂石工程要投標，需有財力證明，故向告訴人借用支票一張，告訴人
    乃簽發第一銀行南京東路分行票號ＱＡ00000000號、票面金額為六十五
    萬元、發票日為八十八年十二月八日之支票一紙交予被告，被告保證支票僅作財
    力證明，絕不會提示或背書轉讓，並言明於八十八年十二月七日即返還支票，惟
    屆期被告並未依約交還支票，嗣該支票經案外人林秋金提示，告訴人要求被告出
    面處理，被告乃於八十九年一月十五日簽發本票一紙，允於八十九年一月十八日
    將票款交付告訴人以清償持票人，惟屆期被告即避不見面，迄未返還等語，訊據
    被告固直承有向丙○○取得前揭款項及支票，惟辯稱：伊並沒有詐欺云云，參以
    此部分被告行為是於八十八年七月至八十九年一月十五日間，此距被告首次向戊○○施詐即八十七年六月間，已有一年餘，距被告最後一次向戊○○施詐取得款
    項日即八十七年十二月十七日，亦有七月餘，難認被告此部分之行為與前揭有罪
    部分是基於詐欺之概括犯意，而有連續犯關係，此部分應退還檢察官另行依法處
    理。
四、至公訴人當庭擴張犯罪事實略以：甲○○意圖為自己不法之所有，基於詐欺之概
    括犯意，自八十八年十月間起，分持先前向丙○○詐得之發票人為丙○○、票號
    為ＱＡ0000000號、發票日為八十八年十二月七日、發票人為第一銀行南
    京東分行、面額為六十五萬元之支票一紙，及其所簽發之票號為七三０一五一號
    、發票日為八十八年十二月二十八日、到期日為八十九年一月六日、面額為一百
    十萬元及票號為三０八六０四號、面額為三十萬元之本票二紙以為擔保，向乙○○佯稱其父親死亡及欲投資電腦、美容院等事宜，而急需喪葬及投資款項，並應
    允於票據到期日後，償還上開金額，致乙○○陷於錯誤信以為真，而先後在臺北
    縣新莊市○○路附近之泡沬紅茶店以現金給付前揭金額，嗣屆期甲○○並未依約
    給付前揭金額，並逃逸無蹤，乙○○始知受騙等語，訊據被告堅詞否認涉有此部
    分之犯行，參以乙○○陳稱：伊自八十五年起就與被告有金錢往來，以前都有借
    有還，金額大約是十萬元至二十萬元等語（見本院九十年十二月二十日訊問筆錄
    ），復徵諸本件被告行為是於八十八年十月間，此距被告首次向戊○○施詐即八
    十七年六月間，已有一年半左右，距被告最後一次向戊○○施詐取得款項日即八
    十七年十二月十七日，亦有十月餘，難認此部分與前揭有罪部分具有連續犯關係
    ，此部分亦應由檢察官另行依法處理。
據上論斷，應依刑事訴訟法第二百九十九條第一項前段，刑法第五十六條、第三百三
十九條第一項，罰金罰鍰提高標準條例第一條前段，判決如主文。
本案經檢察官丁○○到庭執行職務
中    華    民    國      九十一      年      五      月      三十      日
                                      臺灣臺北地方法院刑事第四庭
                                          法  官  陳  嘉  琪
右正本證明與原本無異。
如不服本判決，應於判決送達後十日內，向本院提出上訴狀。
                                          書記官  林 素  霜
中    華    民    國      九十一      年      五      月      三十一    日
附錄本案論罪科刑法條全文：
刑法第三百三十九條第一項
意圖為自己或第三人不法之所有，以詐術使人將本人或第三人之物交付者，處五年以
下有期徒刑、拘役或科或併科一千元以下罰金。
